【裁判字號】    98,消債清,27
【裁判日期】    980612
【裁判案由】    清算事件
【裁判全文】
臺灣板橋地方法院民事裁定            98年度消債清字第27號
聲  請  人  甲○○  通訊處所台.
上列當事人因消費者債務清理事件聲請清算，本院裁定如下：
    主  文
聲請駁回。
聲請費用由聲請人負擔。
    理  由
一、按聲請更生或清算不合程式或不備其他要件者，法院應以裁
    定駁回之，但其情形可以補正者，法院應定期間先命補正，
    消費者債務清理條例（下稱本條例）第8 條定有明文。又債
    務人對於金融機構因消費借貸、自用住宅借款、信用卡或現
    金卡契約而負債務，在聲請更生或清算前，應提出債權人清
    冊，以書面向最大債權金融機構請求協商債務清償方案並表
    明共同協商之意旨，復為本條例第151條第1項所明定。而本
    條例第151條第1項所訂之前置協商程序，揆其立法意旨無非
    認債務人對於金融機構因前開原因所負欠債務，其法律關係
    較為單純明確，金融機構並已訂有債務協商機制，如能協商
    成立，債務人不須依本條例聲請更生或清算，可疏減法院負
    擔，有效分配司法資源，並使債務人得自主解決其債務，爰
    就此部分採行協商前置主義。再中華民國銀行公會為使協商
    前置程序順利並快速進行，擬定相關所需文件說明：包括(1)
    前置協商申請書；(2)身分證正反面影本；(3)申請人財產及收
    支狀況說明書；(4)債權人清冊；(5)近2 年綜合所得資料清單
    及最近1個月核發財產資料；(6)近3個月薪資證明（如無證明
    請出具收入切結書）；(7)勞工保險投保資料表及明細（如無
    資料可免提供）。並於網路上公告、備妥相關申請表格供債
    務人下載。經核前開文書既屬達成協商所必要審核文件，且
    已較債務人向法院聲請更生或清算時所應提出及檢附文件簡
    便，並無提出之困難性，且於協商不成立後可挪作聲請更生
    或清算應提出文件之一部；加以承前述，協商前置之立法意
    旨在疏減法院負擔，而責由最大債權銀行介入以求當事人間
    得自主解決債務，各當事人自兼負有最大的誠實協力義務，
    以形成協商成立，而債務人對其財產、所得、收支狀況，本
    屬知之最詳，且對之依法有誠實說明之義務（參照本條例第
    134條、第146條規定），於適當範圍令債務人配合提出相關
    文件及說明，以便最大債權銀行依法律授權調取相關資料後
    ，得以相互核實（詳本條例第151條第2項），應符衡平原則
    。即銀行公會所訂前述應檢附文件，雖較法律所規定之內容
    繁瑣，但有其必要，並易促成協商方案形成。準此，倘最大
    債權銀行依前開規定通知債務人補正，債務人無正當理由，
    不予補正，故意延滯協商程序，自屬有違誠實信用原則，尚
    不得執此可歸責己之事由，主張最大債權銀行未開始協商程
    序，而逕向法院聲請更生或清算。
二、本件聲請意旨略以：聲請人因有不能清償債務情事，曾於民
    國97年10月1日以內湖西湖郵局第01421號存證信函向最大債
    權銀行萬泰商業銀行股份有限公司（下稱萬泰銀行），提出
    債權人清冊並表明共同協商之旨，然該銀行百般刁難，故意
    要求聲請人提出不相干之文件，並藉以退回協商案件，而未
    開始協商程序。而聲請人無擔保或無優先權之債務總額未逾
    1200萬元，復未經法院裁定開始清算程序或宣告破產，爰依
    法聲請裁定開始清算等語。
三、本件聲請人以存證信函向最大債權金融機構萬泰銀行提出前
    置協商申請，固據其提出存證信函影本為證。惟查：萬泰銀
    行於收受上開函件後，函知聲請人補正前置協商申請書、債
    權人清冊、財產及收入狀況說明書、薪資證明、勞工保險投
    保資料表及明細、營業報稅資料、戶籍謄本等文件，然聲請
    人遲未為補正，故萬泰銀行以「申請文件不符規定」為由退
    件等情，業據本院向萬泰銀行查明屬實，有萬泰銀行98年6
    月4 日民事消債事件陳報狀、前置協商通聯紀錄、前置協商
    補件通知函影本、前置協商退件通知函影本及掛號回執影本
    等件可稽。是以，最大債權銀行通知債務人補正申請相關文
    件，係為促成協商方案形成而於適當範圍令債務人配合提出
    ，有其必要性，然債務人知悉通知補正之事實而無正當理由
    而未予補正，致使協商程序延滯，即同並未實質進行前置協
    商程序，自不得執此可歸責己之事由，逕向法院聲請清算，
    從而，本件債務人聲請清算，既未遵循本條例第151 條第1
    項規定，先與全體金融機構債權人完成債務協商程序，即進
    而向本院提出清算之聲請，顯係違背本條例之立法意旨，且
    上開欠缺又屬無從補正，依首開說明，自應駁回其聲請，爰
    裁定如主文。
中    華    民    國    98    年    6     月    12    日
                  民事第三庭法  官  張紫能
以上正本係照原本作成
如不服本裁定應於送達後10日內向本院提出抗告狀，並繳納抗告
費新臺幣1,000元
中    華    民    國    98    年    6     月    12    日
                            書記官  華海珍


司法院資訊處製作；財團法人民間司法改革基金會備份。
